【裁判字號】    94,訴,1436
【裁判日期】    950113
【裁判案由】    確認買賣關係不存在等
【裁判全文】
臺灣高雄地方法院民事判決              94年度訴字第1436號
原      告  丙○○
            丁○○
上  二  人
訴訟代理人  柯尊仁律師
被      告  甲○○
訴訟代理人  孫志鴻律師
上當事人間確認買賣關係不存在等事件，經本院於民國94年12月
19日言詞辯論終結，判決如下：
    主  文
原告之訴駁回。
訴訟費用由原告負擔。
    事  實  及  理  由
一、原告主張：坐落高雄縣鳥松鄉○○段21地號、地目田、面積
    1840平方公尺土地（下稱系爭土地）上如附圖所示Ｂ、Ｃ部
    分未辦保存登記、門牌號碼高雄縣鳥松鄉○○路1 之3 號、
    面積分別為43.21 平方公尺、253.46平方公尺之磚、鐵造建
    物（下稱系爭建物，與系爭土地合稱系爭房地），為原告出
    資興建，而原始取得系爭建物所有權。詎因訴外人謝清泰積
    欠中國農民銀行股份有限公司（下稱農民銀行）借款，農民
    銀行對之取得執行名義後，就謝清泰所有系爭土地連同系爭
    建物，併向本院民事執行處聲請強制執行，嗣經被告拍定，
    本院並於94年5 月31日發給權利移轉證書。惟系爭建物既屬
    原告所有，自得請求返還等情。爰依民法第767 條所有物返
    還請求權。聲明：被告應將系爭建物交還原告。
二、被告則以：否認原告出資興建系爭建物，並原始取得系爭建
    物所有權；被告既取得系爭建物權利移轉證書，即取得系爭
    建物所有權等語，資為抗辯。聲明：原告之訴駁回。
三、兩造不爭執事項：
（一）謝清泰積欠農民銀行借款，農民銀行對之取得執行名義後
      ，就謝清泰所有系爭土地連同系爭建物，併向本院民事執
      行處聲請強制執行，嗣經被告拍定，本院並於94年5 月31
      日將系爭房地權利移轉證書發給被告。
（二）系爭土地上如附圖所示Ｂ、Ｃ部分為未辦保存登記、門牌
      號碼高雄縣鳥松鄉○○路1 之3 號、面積分別為43.21 平
      方公尺、253.46平方公尺之磚、鐵造建物。
四、兩造於本院審理中協商爭點為：原告主張系爭建物為其所有
    ，有無理由？被告是否應將系爭建物交還原告？
（一）原告主張其出資興建系爭建物，而原始取得系爭建物所有
      權，固舉證人乙○○所陳：系爭建物係丙○○僱請伊興建
      乙節為憑。惟查，證人乙○○上開所陳，僅稱係丙○○僱
      工興建系爭建物。至丁○○是否出資興建系爭建物，即難
      遽採。此外，參酌乙○○另陳：伊不認識丁○○；除丙○○以外，沒有其他人請伊興建系爭建物等情相互以觀。堪
      認丁○○並未出資興建系爭建物。則謝清泰主張原始取得
      系爭建物所有權云云，即難採信。次查，參諸乙○○所陳
      ：系爭建物是伊向丙○○先拿錢去買材料，如果材料不夠
      了，再向丙○○拿錢去買；至於工錢是陸陸續續向丙○○
      拿的乙節；暨原告丙○○所稱：系爭建物是先興建如附圖
      所示Ｃ部分，再興建如附圖所示Ｂ部分，至於材料費、工
      錢是各該部分興建完成時即核算給付；乙○○是興建完成
      一部份才拿一次錢，不曾陸陸續續拿錢乙節。互核彼等對
      於興建系爭建物材料費、工錢之給付方式，陳述大相逕庭
      。亦徵系爭建物是否由丙○○出資僱請乙○○興建，啟人
      疑竇。是本院自難僅憑乙○○上開所陳，遽認丙○○原始
      取得系爭建物所有權。
（二）再查，系爭建物之納稅義務人為謝清泰乙節，為原告所不
      爭執，並有高雄縣政府稅捐稽徵處93年5 月26日高縣稅房
      字第930041800 號函附於93年度執字第8467號卷宗可佐。
      益徵原告主張其為系爭建物所有權人云云，難予採信。復
      查，縱認系爭建物為原告出資興建，原始取得系爭建物所
      有權乙節為真實，惟系爭建物既經執行法院進行查封拍賣
      ，並由被告拍定，且本院亦於94年5 月31日發給權利移轉
      證書乙節，業如前述。則於執行法院撤銷該權利移轉證書
      之前，參照民法第759 條規定，自應認系爭建物所有權仍
      由被告取得。而按執行法院並未撤銷系爭建物權利移轉證
      書，業如前述。是原告本於民法第767 條所有物返還請求
      權訴請被告返還系爭建物，即屬無據。
五、綜上，原告訴請被告返還系爭建物，為無理由，應予駁回。
六、本件事證已臻明確，則兩造其餘攻擊或防禦方法，核與本件
    判決基礎不生影響，爰不一一論述，併此敘明。
七、據上論結：本件原告之訴為無理由，依民事訴訟法第78條，
    判決如主文。
中    華    民    國    95    年    1     月    13    日
                        民事第二庭審判長法    官  李昭彥
                                        法    官  鄭詠仁
                                        法    官  黃呈熹
以上正本證明與原本無異。
如對本判決上訴，須於判決送達後20日內向本院提出上訴狀，同
時表明上訴理由（原判決所違背之法令及其具體內容或依訴訟資
料可認為原判決有違背法令之具體事實）；如已於本判決宣示後
送達前提起上訴者，應於判決送達後10日內補具上訴理由（均須
按他造當事人之人數附繕本）。
中    華    民    國    95    年    1     月    13    日
                                        書 記 官  曾瓊玉


司法院資訊處製作；財團法人民間司法改革基金會備份。
